【裁判字號】    98,訴,1437
【裁判日期】    990211
【裁判案由】    違反毒品危害防制條例
【裁判全文】
臺灣屏東地方法院刑事判決              98年度訴字第1437號
公  訴  人  臺灣屏東地方法院檢察署檢察官
被      告  甲○○
上列被告因違反毒品危害防制條例案件，經檢察官提起公訴（98
年度毒偵字第1216號），被告於準備程序就被訴事實為有罪之陳
述，本院合議庭裁定由受命法官獨任進行簡式審判程序，並予判
決如下：
    主  文
甲○○施用第一級毒品，累犯，處有期徒刑拾壹月，扣案之殘留
有微量海洛因之注射針筒、藥鏟各壹支、玻璃吸食管支沒收銷
燬；又施用第二級毒品，累犯，處有期徒刑肆月，扣案之殘留有
微量甲基安非他命藥鏟壹支、玻璃吸食管支均沒收銷燬。應執
行有期徒刑壹年壹月，扣案之殘留有微量海洛因之注射針筒壹支
及殘留有微量甲基安非他命、海洛因之藥鏟壹支及玻璃吸食管
支，均沒收銷燬。
    事  實
一、甲○○前於民國87年間因施用毒品案件，經本院以87年度毒
    聲字第1149號裁定送觀察勒戒處所，施以觀察勒戒後，認無
    繼續施用毒品傾向，由臺灣屏東地方法院檢察署檢察官於87
    年11月6 日，以87年偵字第7009號為不起訴處分確定。又於
    88年間因施用毒品案件，經臺灣屏東地方法院檢察署檢察官
    提起公訴及聲請強制戒治，戒治部分，經本院以88年度毒聲
    字第54號裁定，令入戒治處所施以強制戒治，起訴部分經本
    院以88年易字第132 號判決判處有期徒刑7 月確定。而上述
    強制戒治處遇經評定為合格，無繼續戒治之必要，本院裁定
    停止強制戒治付保護管束，於88年6 月29日出所。其於停止
    強制戒治付保護管束期間之89年間再因施用毒品案件，經本
    院裁定撤銷停止戒治，令入戒治處所執行剩餘之戒治處分，
    於89年9 月25日強制戒治執行完畢，徒刑部分經本院以89年
    易字第523 號判決判處有期徒刑8 月，上開2 案件接續執行
    於90年9 月21日縮刑期滿假釋付保護管束出監，而於90年11
    月30日縮刑期滿假釋未經撤銷視為執行完畢。復於92年間再
    因施用毒品犯行，經本院以92年度毒聲字第60號裁定令入戒
    治處所強制戒治，起訴部分經本院以92年度訴字第76號判決
    判處有期徒刑10月確定，嗣因毒品危害防制條例修正，強制
    戒治部分執行至93年1 月9 日即逕行報結，惟接續徒刑之執
    行而於93年11月8 日縮刑期滿執行完畢。其又於95年間因施
    用第一級、第二級毒品案件，經本院以95年度訴字第333 號
    判決分別判處有期徒刑1 年4 月、7 月，應執行有期徒刑1
    年9 月確定；又於96年間，再因施用第一級、第二級毒品案
    件，經本院以96年度訴字第113 號判決分別判處有期徒刑1
    年2 月、7 月，應執行有期徒刑1 年6 月確定，上開案件嗣
    經本院以96年度聲減字第926 號裁定，分別減為有期徒刑8
    月、3 月15日、7 月、3 月15日，應執行有期徒刑1 年8 月
    確定，於97年8 月1 日縮刑期滿執行完畢。
二、詎甲○○猶不知戒絕悔改，明知海洛因、甲基安非他命業經
    公告列分別為毒品危害防制條例第2 條第2 項第1 款、第2
    款之第一級、第二級毒品，均不得非法持有、施用，竟基於
    施用第一級、第二級毒品之犯意分別為下列犯行：(一)於98年
    7 月3 日19時、20時許，在屏東縣高樹鄉新南村堤防外之工
    寮內，以將海洛因倒入注射針筒內摻水稀釋後，再以注射針
    筒注射手臂之方式，施用第一級毒品海洛因1 次；(二)在上開
    時間、地點，隨即另以將甲基安非他命置於玻璃管內以火燒
    烤加熱後，吸食所產生煙霧之方式，施用第二級毒品甲基安
    非他命1 次。嗣於98年7 月7 日16時50分許，在上開堤防工
    寮之外，因行跡可疑為警盤查，並扣得殘留有微量海洛因注
    射針筒1 支及殘留有微量之甲基安非他命、海洛因之藥鏟1
    支、玻璃管吸食器3 支等物品，經警徵得其同意採集尿送液
    驗請鑑驗結果，嗎啡（海洛因代謝物）及甲基安非他命均呈
    陽性反應。
三、案經屏東縣政府警察局里港分局報告臺灣屏東地方法院檢察
    署檢察官偵查起訴。
    理  由
一、本案被告甲○○所犯違反毒品危害防制條例罪，並非法定刑
    為死刑、無期徒刑或最輕本刑3 年以上有期徒刑之罪，亦非
    高等法院管轄第一審之案件，而被告於本院準備程序中就被
    訴事實為有罪之陳述，本院合議庭乃裁定由受命法官獨任進
    行簡式審判程序。又簡式審判程序之證據調查，不受刑事訴
    訟法第159 條第1 項、第161 條之2 、第161 條之3 、第16
    3 條之1 及第164 條至第170 條規定之限制，刑事訴訟法第
    273 條之2 亦定有明文，故本件審理依該規定，亦排除嚴格
    證據調查，併予敘明。
二、上開犯罪事實，業據被告甲○○於警詢、偵訊及本院審理中
    供承不諱（見警卷第1 至6 頁、偵卷第6 頁、本院卷第87頁
    、第90頁），復有搜索扣押筆錄、扣押物品目錄表、照片6
    張（見警卷第20至23頁、第28至30頁）及扣案之注射針筒、
    藥鏟各1支及玻璃吸管3支在案可資憑佐；而被告於98年7 月
    7 日為警查獲後所排放之尿液經採樣送驗，以酵素免疫分析
    法檢驗及氣相層析質譜儀法確認檢驗結果，於嗎啡及甲基安
    非他命均呈陽性反應，有屏東縣政府警察局里港分局偵辦毒
    品條例案尿液受檢人真實姓名對照表及臺灣檢驗科技股份有
    限公司98年7 月23日所出具報告編號KＺ00000000000 號之濫
    用藥物尿液檢驗報告各1 份附卷足稽（見警第27頁、偵卷第
    7 頁），又扣案之注射針筒、藥鏟各1 支及玻璃吸管3 支，
    經警依毒品簡易快速篩檢試劑初步檢驗結果，第一級毒品海
    洛因、第二級毒品甲基安非他命分別呈陽性反應，屏東縣政
    府警察局里港分局98年12月18日所出具之里警偵字第098001
    7333號函及所檢附之試劑使用說明書及相片附卷可稽（見本
    院卷第29至34頁），堪認被告前揭不利於己之自白與客觀事
    實相符，堪予採認。是以，本案事證已臻明確，被告上開犯
    行均洵堪認定，應依法論科。
三、按92年7 月9 日新修正之毒品危害防制條例刪除2 犯及3 犯
    之規定，一改修法前繁雜之處遇程序，僅將施用毒品者簡化
    區分為初犯、再犯，並認施用毒品者係屬病患性犯人，以觀
    察、勒戒戒除其身癮，並以強制戒治去除其心癮。經觀察、
    勒戒或強制戒治執行完畢釋放後，若係5 年後再犯該條例第
    10條施用毒品罪者，與同條例第20條第1 項、第2 項關於「
    初犯」之處理方式相同，檢察官應先聲請法院裁定令被告入
    勒戒處所觀察、勒戒，並視有無繼續施用毒品傾向，決定應
    予釋放、為不起訴之處分，或應聲請法院裁定令入勒戒處所
    強制戒治；若係5 年內「再犯」同條例第10條施用毒品罪者
    ，依同條例第23條第2 項規定，檢察官則應依法追訴。觀諸
    該條例第20條第3 項之修正理由：「觀察、勒戒或強制戒治
    五年後再犯者，顯見前所實施之觀察、勒戒或強制戒治已足
    以遮斷其施用毒品之癮，為期自新及協助其戒除毒癮，對此
    5 年後再犯者，爰明定仍適用初犯之規定，先經觀察、勒戒
    、強制戒治之程序。」及同條例第23條第2 項之修正理由：
    「為配合簡化施用毒品犯之刑事處遇程序，並鑑於經觀察、
    勒戒或強制戒治執行完畢釋放後5 年內再犯者，其再犯率甚
    高，原據以實施之觀察、勒戒及強制戒治既已無法收其實效
    ，自應施以刑事處遇。」，顯然如施用毒品者係前經觀察、
    勒戒或強制戒治等治療程序執行完畢5 年後，始再施用毒品
    之「初犯」，因前所執行之觀察、勒戒或強制戒治已足收戒
    除毒癮之效，自應重新執行觀察、勒戒或強制戒治等治療程
    序，並於治療程序執行完畢後，由檢察官為不起訴處分，毋
    庸對之追訴處罰；反之，在「再犯」之情形，因其先前所為
    治療程序顯未能收戒斷毒癮之效，且考量施用毒品者之再犯
    率偏高，乃簡化其刑事處遇程序，而逕予追訴處罰，不再施
    以治療程序。參酌上開立法理由，修正毒品危害防制條例就
    施用毒品者，祇於「初犯」及「5 年後再犯」二種情形，有
    其追訴條件之限制，即須於初犯經觀察、勒戒或強制戒治釋
    放後，5 年內均無施用毒品之行為，始能認其前所實施之觀
    察、勒戒或強制戒治已足遮斷毒癮，而得於5 年後再犯時，
    再予適用初犯之規定，重行觀察、勒戒等程序。倘5 年內已
    經再犯，被依法追訴處罰，縱其第3 次（或第3 次以上）施
    用毒品之時間在初犯釋放5 年以後，即與「5 年後再犯」之
    情形有別，且因已於「5 年內再犯」，顯見其再犯率甚高，
    原實施觀察、勒戒或強制戒治，已無法收其實效，而無5 年
    戒斷期之存在，自無再經觀察、勒戒及強制戒治之必要，應
    由檢察官逕行起訴，始符新法修正之本旨。查本件被告甲○
    ○於87年間因施用毒品案件，經本院以87年度毒聲字第1149
    號裁定送觀察勒戒處所，施以觀察勒戒後，認無繼續施用毒
    品傾向，由臺灣屏東地方法院檢察署檢察官於87年11月6 日
    ，以87年偵字第7009號為不起訴處分確定。嗣又因施用毒品
    案件，經臺灣屏東地方法院檢察署檢察官提起公訴及聲請強
    制戒治，戒治部分，經本院以88年度毒聲字第54號裁定，令
    入戒治處所施以強制戒治，起訴部分經本院以88年易字第13
    2 號判決判處有期徒刑7 月確定。而上述強制戒治處遇經評
    定為合格，無繼續戒治之必要，本院裁定停止強制戒治付保
    護管束，於88年6 月29日出所。其於停止強制戒治付保護管
    束期間之於89年間再因施用毒品案件，再經本院裁定撤銷停
    止戒治，令入戒治處所執行剩餘之戒治處分，於89年9 月25
    日強制戒治執行完畢。其又於92年間因違反毒品危害防制條
    例案件，經本院以92年度訴字第76號判決判處有期徒刑10月
    確定，又於95年間因施用第一級、第二級毒品案件，經本院
    以95年度訴字第333 號判決分別判處有期徒刑1 年4 月、7
    月，應執行有期徒刑1 年9 月確定，於93年11月8 日縮刑期
    滿執行完畢；又於96年間，再因施用第一級、第二級毒品案
    件，經本院以96年度訴字第113 號判決分別判處有期徒刑1
    年2 月、7 月，應執行有期徒刑1 年6 月確定，上開案件嗣
    經本院以96年度聲減字第926 號裁定，分別減為有期徒刑8
    月、3 月15日、7 月、3 月15日，應執行有期徒刑1 年8 月
    確定，於97年8 月1 日縮刑期滿執行完畢，此有臺灣高等法
    院被告前案紀錄表附卷可考，被告於上開強制戒治執行完畢
    後，既曾於5 年內多次再犯毒品危害防制條例第10條之罪，
    並業經判刑確定，本次被告復行觸犯毒品危害防制條例第10
    條之罪，自非屬毒品危害防制條例第20條第3 項所定「5 年
    後再犯」之情形，而應依法追訴處罰。綜此，本件事證已臻
    明確，被告施用毒品海洛因及甲基安非他命之犯行，均洵堪
    認定。
四、按海洛因及甲基安非他命分屬毒品危害防制條例第2 條第2
    項第1 款、第2 款規定之第一級及第二級毒品，均不得持有
    及施用，核被告甲○○所為，係犯同條例第10條第1 項、第
    2 項之施用第一級、二級毒品罪。被告上開施用海洛因、甲
    基安非他命前後之持有第一級、第二級毒品之低度行為，分
    別為其施用之高度行為所吸收，均不另論罪。被告所犯上開
    2 罪，犯意各別，應予分論併罰。另被告有如前揭犯罪事實
    欄所述之經有期徒刑宣告及執行完畢之情形，有前開臺灣高
    等法院被告前案紀錄表附卷可稽，其於有期徒刑執行完畢後
    5 年以內，故意再犯本件均為有期徒刑以上之罪，皆構成累
    犯，俱應依刑法第47條第1 項規定加重其刑。爰審酌被告前
    已因施用毒品犯行經觀察、勒戒及強制戒治，竟仍故態復萌
    ，復行施用毒品不輟，無視於毒品對於自身健康之戕害及國
    家對於杜絕毒品犯罪之禁令，足認非予以適當刑罰不足以禁
    絕；惟衡酌施用毒品係屬自戕行為，被告犯罪手段尚屬平和
    ，亦未因此而危害他人，所生損害尚非鉅大，而被告犯後於
    本院審理時坦承犯行，尚見悔意之犯罪後態度，暨施用毒品
    者均有相當程度之成癮性及心理依賴，其犯罪心態與一般刑
    事犯罪之本質並不相同，應側重適當之醫學治療及心理矯治
    為宜，及其教育程度僅國中肄業、家庭經濟狀況勉持且尚有
    父母待其撫養，現有正當工作暨其犯罪動機、目的、手段等
    一切情狀，分別量處如主文所示之刑，並定其應執行之刑，
    以資懲儆。另被告使用過之注射針筒1 支有微量第一級毒品
    海洛因成分殘留；藥鏟1 支及玻璃吸食管3 支，則均有微量
    第二級毒品甲基安非他命、海洛因成分殘留，已如上述，而
    上開扣案物品與其上所殘留之微量毒品顯難以析離，俱應同
    依毒品危害防制條例第18條第1 項前段之規定，併予宣告沒
    收銷燬之，附此敘明。
據上論斷，應依刑事訴訟法第273 條之1 第1 項、第299 條第1
項前段，毒品危害防制條例第10條第1 項、第2 項、第18條第1
項前段，刑法第11條、第47條第1 項、第51條第5 款，判決如主
文。
本案經檢察官潘國威到庭執行職務
中    華    民    國    99    年    2     月    11    日
                  刑事第三庭    法  官  陳怡先
以上正本證明與原本無異。
如不服本判決應於收受判決後10日內向本院提出上訴書狀，並應
敘述具體理由；其未敘述上訴理由者，應於上訴期間屆滿後20日
內向本院補提理由書（均須按他造當事人之人數附繕本）「切勿
逕送上級法院」。
中    華    民    國    99    年    2     月    11    日
                                書記官  鍾小屏
附錄本案論罪科刑法條：
毒品危害防制條例第10條
施用第一級毒品者，處 6 月以上 5 年以下有期徒刑。
施用第二級毒品者，處 3 年以下有期徒刑。

司法院資訊處製作；財團法人民間司法改革基金會備份。
